【裁判字號】    99,易,2190
【裁判日期】    991130
【裁判案由】    詐欺
【裁判全文】
臺灣高雄地方法院刑事判決              99年度易字第2190號
公  訴  人  臺灣高雄地方法院檢察署檢察官
被      告  吳字洋
上列被告因詐欺案件，經檢察官提起公訴（起訴案號：99年度偵
字第5969號）及移送併辦（併辦案號：臺灣高雄地方法院檢察署
99年度偵緝字第1565、1566號），嗣因被告就被訴事實為有罪之
陳述，經本院告知簡式審判程序意旨，並聽取公訴人及被告之意
見後，本院合議庭裁定由受命法官獨任依簡式審判程序審理，判
決如下：
    主  文
吳字洋犯幫助詐欺罪，處有期徒刑月，如易科罰金，以新臺幣
壹仟元折算壹日。
    事  實
一、吳字洋前因幫助詐欺案件，曾經本院於民國98年8 月17日以
    98年度審簡字第3375號判決判處有期徒刑2 月確定，於99年
    9月8日易科罰金執行完畢（於本件未構成累犯），其已可預
    見將金融機構帳戶提供予他人使用將幫助他人實施詐欺犯行
    ，仍基於縱有人以其金融機構帳戶實施詐欺犯行亦不違背其
    本意之幫助故意，於民國98年10月3 日，在高雄縣鳳山市○
    ○里○○路42巷5 號附近公園，將其所申辦第一商業銀行（
    下稱第一銀行）五甲分行00000000000000號帳戶之存摺、提
    款卡及密碼交付予真實姓名年籍不詳，自稱「陳先生」之成
    年男子及其所屬詐欺集團成年成員使用。嗣該詐欺集團某成
    年成員取得上開第一銀行五甲分行帳戶後，即意圖為自己不
    法之所有，於如附表所示之時間，以如附表所示之方式向如
    附表所示之劉文揚、童令宜、王定國施用詐術，致其等陷於
    錯誤，而分別將其等各如附表所示之款項分別匯至吳字洋之
    上開帳戶內，旋遭提領一空，嗣劉文揚等3 人發覺有異，報
    警處理，始循線查悉上情。
二、案經臺南縣警察局新營分局報告臺灣臺南地方法院檢察署呈
    請臺灣高等法院檢察署檢察長移轉臺灣高雄地方法院檢察署
    檢察官偵查起訴、高雄縣政府警察局鳳山分局報告及臺北市
    政府警察局南港分局報請臺灣士林地方法院檢察署呈請臺灣
    高等法院檢察署檢察長核轉臺灣高雄地方法院檢察署檢察官
    移送併辦。
    理  由
一、本件被告吳字洋所犯係死刑、無期徒刑、最輕本刑為3 年以
    上有期徒刑以外之罪，其於準備程序就被訴事實為有罪之陳
    述，經本院告知簡式審判程序之旨，並聽取其與檢察官之意
    見後，認無不得或不宜改依簡式審判程序進行之情事，依刑
    事訴訟法第273 條之1 第1 項規定，裁定由受命法官獨任進
    行簡式審判程序，合先敘明。
二、上開犯罪事實，業據被告吳字洋於本院審理中坦承不諱，核
    與被害人劉文揚、童令宜、王定國於警詢中之指訴相符，復
    有上開第一銀行五甲分行開戶資料、該帳戶之未登摺帳項查
    詢清單及交易明細資料、高雄縣政府警察局鳳山分局鳳崗派
    出所受理詐騙帳戶通報警示簡便格式表、內政部警政署反詐
    騙案件紀錄表、童令宜所提出之存摺影本各1 份、劉文揚、
    王定國所提出之交易明細表共2 紙、詐騙拍賣網頁資料9 頁
    在卷可稽，足徵被告自自與事實相符，堪以採信。本案事證
    明確，被告犯行洵堪認定。
三、按刑法上之幫助犯，係對於犯罪與正犯有共同之認識，而以
    幫助之意思，對於正犯資以助力，且未參與實施犯罪之行為
    者而言（最高法院75年度臺上字第1509號、84年度臺上字第
    5998號、88年度臺上字第1270號判決參照）。準此，被告吳
    字洋雖將上開帳戶資料交付真實姓名年籍不詳，自稱「陳先
    生」之成年男子所屬之詐騙集團使用，使該集團之成年成員
    得基於詐欺取財之犯意對如附表所示之被害人施以詐術，致
    使該等被害人陷於錯誤而為財物之交付，進而受有財產損害
    ，惟被告僅單純提供帳戶供人使用，尚非參與詐騙集團實施
    犯罪構成要件之行為，應認純係出於幫助之意思而提供助力
    ，揆諸前開說明，當屬幫助犯，是核被告所為，係犯刑法第
    30條第1 項前段、第339 條第1 項之幫助詐欺取財罪。又被
    告既未實際參與詐騙集團之詐欺犯罪，其所犯情節較正犯輕
    微，爰依刑法第30條第2 項之規定，減輕其刑。被告以一行
    為，幫助詐騙集團詐騙如附表所示之被害人，為一行為觸犯
    數罪名之同種想像競合犯（參見最高法院98年度臺非字第30
    號、97年度臺非字第566 號判決、臺灣高等法院暨所屬法院
    96年法律座談會刑事類提案第7 號問題（二）研討結果），
    應依刑法第55條，從一情節較重之幫助詐欺取財罪處斷。至
    移送併案部分（即附表編號2 至3 部分）雖未據起訴，惟此
    部分既與起訴部分有想像競合犯之裁判上一罪之關係，本院
    自得併予審理，附此敘明。爰審酌被告前已因幫助詐欺案件
    ，經本院於98年8 月17日以98年度審簡字第3375號判決判處
    有期徒刑2 月確定，於99年9 月8 日易科罰金執行完畢，於
    本件雖未構成累犯，然衡以被告經此教訓仍率予提供帳戶供
    實際遂行詐欺犯罪者行騙財物，造成被害人之損失，亦影響
    社會安定，增加被害人尋求救濟之困難，並使犯罪之追查趨
    於複雜，且迄未與被害人達成和解，賠償彼等所受損失，固
    無足取；惟考量被告事後尚知坦承犯行，態度非惡，而詐欺
    集團成年成員所詐得之金額共為60,975元，復非甚鉅，被告
    亦非實際獲取詐得款項之人，以及被告違犯本案之動機、犯
    罪情節及教育狀況等一切情狀，量處如主文所示之刑，並諭
    知如主文所示之易科罰金折算標準，以示懲儆。
據上論斷，應依刑事訴訟法第273 條之1 第1 項、第284 條之1
、第299 條第1 項前段，刑法第30條、第339 條第1 項、第55條
、第41條第1 項前段，刑法施行法第1 條之1 ，判決如主文。
本案經檢察官陳筱茜到庭執行職務。
中    華    民    國    99    年    11    月    30    日
                  刑事第十五庭  法  官  許勻睿
┌─────────────────────────────────────────┐
│附表                                                                              │
├──┬──────┬───┬──────────────────┬────────┤
│編號│   時  間   │被害人│           詐  騙  方  法           │  備註          │
│    │  （民國）  │      │          （金額：新臺幣）          │                │
├──┼──────┼───┼──────────────────┼────────┤
│ 1  │98年10月8 日│劉文揚│由該詐騙集團成年成員在雅虎奇摩拍賣網│即起訴書所列犯罪│
│    │            │      │站佯裝販賣卡巴斯基標準中文版防毒軟體│事實            │
│    │            │      │1 套，致劉文揚陷於錯誤，於98年10月8 │                │
│    │            │      │日下午5 時45分許，匯款990 元至被告上│                │
│    │            │      │開第一銀行帳戶。                    │                │
│    │            │      │                                    │                │
├──┼──────┼───┼──────────────────┼────────┤
│ 2  │98年10月9 日│童令宜│由該詐騙集團成年成員向童令宜佯稱：先│即併辦意旨書所列│
│    │            │      │前於網路所購商品將重複扣款，要求其至│犯罪事實(一)      │
│    │            │      │自動櫃員機辦理取消扣款動作，致童令宜│                │
│    │            │      │陷於錯誤，於98年10月9 日晚上10時48分│                │
│    │            │      │許，接續匯款14,998元、29,987元至被告│                │
│    │            │      │上開第一銀行帳戶，又於98年10月10日凌│                │
│    │            │      │晨0 點55分許，再度匯款15,000元至相同│                │
│    │            │      │帳戶內。                            │                │
│    │            │      │                                    │                │
├──┼──────┼───┼──────────────────┼────────┤
│ 3  │98年10月8 日│王定國│由該詐騙集團成年成員在雅虎奇摩拍賣網│即併辦意旨書所列│
│    │            │      │站佯裝販賣Microsoft 2007 Office 電腦│犯罪事實(二)      │
│    │            │      │軟體中文家用版，致王定國陷於錯誤，於│                │
│    │            │      │98年10月8 日下午3時30分許，匯款1,480│                │
│    │            │      │元至被告上開第一銀行帳戶。          │                │
└──┴──────┴───┴──────────────────┴────────┘
以上正本證明與原本無異。
如不服本判決應於收受判決後10日內向本院提出上訴書狀，並應
敘述具體理由。其未敘述上訴理由者，應於上訴期間屆滿後20日
內向本院補提理由書(均須按他造當事人之人數附繕本)「切勿逕
送上級法院」。
中    華    民    國    99    年    11    月    30    日
                                書記官  王芷鈴
附錄論罪科刑法條
刑法第339條
意圖為自己或第三人不法之所有，以詐術使人將本人或第三人之
物交付者，處五年以下有期徒刑、拘役或科或併科一千元以下罰
金。
以前項方法得財產上不法之利益或使第三人得之者，亦同。
前二項之未遂犯罰之。

司法院資訊處製作；財團法人民間司法改革基金會備份。
